【裁判字號】    98,易,785
【裁判日期】    981221
【裁判案由】    竊佔等
【裁判全文】
臺灣桃園地方法院刑事判決               98年度易字第785號
公  訴  人  臺灣桃園地方法院檢察署檢察官
被      告  甲○○原名陳淑貞.
選任辯護人  關維忠律師
上列被告因竊佔等案件，檢察官聲請簡易判決處刑（96年度偵字
第15864 號），本院改依通常程序審理，判決如下：
    主  文
甲○○犯竊佔罪，處拘役參拾日，如易科罰金，以新臺幣壹仟元
折算壹日。被訴毀損部分無罪。
    事  實
一、甲○○前於民國94年12月1 日，向乙○○承租其子黃承志所
    有由乙○○管理而位於桃園縣八德市大信里12鄰松柏林474
    號4 樓房屋（下稱：系爭房屋），明知系爭房屋業於95年9
    月21日因自己積欠乙○○之租金經本院判決租約中止而應予
    返還該屋，並於96年5 月30日經本院民事執行處人員點交予
    乙○○，嗣竟意圖為自己不法之利益，自96年6 月1 日起，
    在未得所有權人或占有人同意之情況下，擅自請鎖匠開啟業
    經更換之門鎖後，進入竊佔該屋使用，嗣丙○○因發現鑰匙
    無法開啟房門，深覺有異，惟不得其門而入，遂於同年月14
    日晚間邀同丁○○並會同警方、鎖匠前往系爭房屋，然因甲○○自內反鎖房門致鎖匠無法開啟，警員乃呼喊要求甲○○
    開門，甲○○見已無法閃躲，始開啟房門讓丙○○等人入屋
    ，惟甲○○仍直至同年月25日始將個人物品全數搬離該屋。
二、案經黃承志訴由桃園縣政府警察局八德分局報告臺灣桃園地
    方法院檢察署檢察官偵查後聲請簡易判決處刑。
    理  由
壹、本案檢察官原聲請簡易判決處刑，惟本院因認有刑事訴訟法
    第451 條之1 第4 項但書第3 款所列之情形，依同法第452
    條規定，本件改適用通常程序審判之，先予敘明。
貳、有罪部分：
一、按被告以外之人於審判外之陳述，雖不符前四條之規定，而
    經當事人於審判程序同意作為證據，法院審酌該言詞陳述或
    書面陳述作成時之情況，認為適當者，亦得為證據；當事人
    、代理人或辯護人於法院調查證據時，知有第159 條第1 項
    不得為證據之情形，而未於言詞辯論終結前聲明異議者，視
    為同意作為證據，刑事訴訟法第159 條之5 第1 項、第2 項
    分別定有明文。查證人丙○○、黃就雲、陳虹樺、陳榮山於
    警詢或檢察事務官詢問時之陳述，雖屬被告以外之人於審判
    外之言詞陳述，惟被告甲○○及其辯護人於本院調查該等證
    據時，已知有刑事訴訟法第159 條第1 項不得為證據之情形
    ，但未於言詞辯論終結前聲明異議，依首揭規定，視為同意
    將該陳述作為證據。
二、訊據被告固不否認曾於96年6 月1 日及同年月14日進入系爭
    房屋，惟矢口否認有竊佔之犯行，辯稱：系爭房屋點交後，
    伊無法進入，遂連續三日住在曾淑娟家，6 月1 日伊為了拿
    小朋友之物品才請鎖匠開門進入系爭房屋，拿完物品就離開
    了，並沒有住在裡面，6 月14日伊進入系爭房屋是為了整理
    物品準備搬家，伊並沒有竊佔之意思，且丙○○有同意伊進
    入搬家具，伊在系爭房屋點交後，除了三天住在曾淑娟家外
    ，其他時間都住在新竹養父家云云。
三、經查，上開事實業據證人丙○○、陳榮山、丁○○證述綦詳
    ，且有房屋登記謄本、點交切結書、本院95年度桃簡字第15
    30號民事判決書、確定證明書及民事執行處通知、現場照片
    在卷可考。參以證人陳榮山、丁○○與被告並不相識，當無
    宿怨仇隙，衡情實無甘冒偽證罪責而虛偽陳述之必要，而證
    人丙○○雖與被告有所糾紛，然均屬要求給付積欠之房租或
    要求返還房屋之民事糾紛，亦應無惡意誣指被告之動機，是
    上開證人之證詞應可採信。反觀被告雖以前詞置辯，然其於
    本院訊問時竟一度辯稱：96年6 月1 日伊會同警察和里長進
    去系爭房屋拿東西，隔天就搬家，沒有再進去過系爭房屋云
    云，全然否認曾於96年6 月14日遭丙○○發現進入系爭房屋
    之情事，足見其前後辯解明顯不一，其欲掩飾竊佔系爭房屋
    犯行之心，昭然若揭。且被告於警詢時所執其會同警方、里
    長前往系爭房屋開鎖，及丙○○、黃就雲同意其請鎖匠開鎖
    進入系爭房屋搬取家具等說詞，亦分別為證人蔡文揚、陳虹
    樺、丙○○、黃就雲所否認，益徵被告之辯解全屬杜撰。而
    被告辯稱系爭房屋點交後，其即入住曾淑娟家中三日乙情，
    雖經證人曾淑娟於本院訊問時證述屬實，然此僅能證明被告
    在丙○○更換系爭房屋門鎖後，於96年6 月1 日前暫住曾淑
    娟家中而已，而被告雖另辯稱其在搬離系爭房屋前，係居住
    在新竹養父家中云云，但卻未見被告提出證據以實其說，其
    此部分所辯自難遽予採信。且參酌證人丁○○於本院審理時
    具結證稱：伊曾陪同丙○○至系爭房屋找被告，伊在現場並
    沒有看到有紙箱或行李箱等物品，也沒有像要打包東西的樣
    子，只覺得東西很亂，像是主人生活忙碌，並不像要搬家而
    把東西搬出來整理打包的感覺，伊看到餐桌上擺著瓶瓶罐罐
    的東西，沙發上看似曾有小朋友在上面睡覺的樣子，有擺小
    被子，也有小朋友下課回來換下的衣服，當天屋內也有一個
    小男孩等語，足見被告辯稱其僅在96年6 月1 日進入系爭房
    屋拿小朋友的東西，另在96年6 月14日進入系爭房屋整理物
    品云云，全屬虛妄。且被告供稱：伊96年6 月1 日僅進入系
    爭房屋拿小朋友的衣物、上學用品等語若屬實，則其理應已
    將小朋友所需用之衣物、上學用品取走使用，然於96年6 月
    14日當日，系爭房屋內仍可見曾有小朋友在沙發上睡覺之痕
    跡，且置有下課回來換下之衣服等情，已如前述，稽此足認
    被告所稱6 月1 日僅係取走小朋友之用品，並未竊佔系爭房
    屋居住云云，不足採信。況自96年6 月1 日至被告搬離之同
    年6 月25日間，仍屬學校學生上課之期間，被告若確暫住其
    新竹養父家，則其小孩如何遠從新竹趕赴桃園上學，並於下
    課後再返回新竹居住，亦至有可疑。反觀被告因已於6 月1
    日請鎖匠開鎖而得進入系爭房屋，而系爭房屋內又係其與其
    小孩各項生活用品齊備之處所，其藉機竊佔使用以避免露宿
    街頭或免除整理物品借宿他處之窘境，亦屬人之求生本能，
    是證人丙○○指稱被告自6 月1 日起仍住在系爭房屋內，亦
    無違背經驗法則或論理法則之處。再者，依證人丙○○於本
    院訊問時具結證稱：伊在6 月1 日傍晚至系爭房屋查看，發
    現伊換的鎖被破壞，鎖是裡面可以用，但外面沒辦法開等語
    ，及證人陳榮山於檢察事務官詢問時證稱：伊有幫丙○○開
    過鎖沒錯，當時鎖確實是壞的，鑰匙雖然可以插進去，但最
    後一道鑰匙打不開等語，暨證人丁○○於本院審理時具結證
    稱：伊第二次到系爭房屋時（即96年6 月14日當日）有鎖匠
    一起過去，但裡面反鎖，沒有辦法打開，之後警察就敲門請
    被告開門等語觀之，足認被告於96年6 月1 日擅自請鎖匠開
    啟系爭房屋之門鎖後，即利用自門內反鎖門鎖之方式排除系
    爭房屋所有權人或占有人占有、使用、支配系爭房屋之權利
    ，其自有意圖為自己不法所有而竊佔系爭房屋之主觀犯意及
    客觀行為甚明。綜上所述，被告所辯顯屬卸責之飾詞，不足
    採信，本件事證已經明確，被告之犯行堪予認定，應依法論
    科。至辯護人雖聲請傳喚證人林明忠欲證明林明忠曾幫助被
    告將系爭房屋內之衣物等物品搬離系爭房屋，並幫被告鎖門
    ，將系爭房屋於點交時完整無缺交還告訴人等內容，然查，
    系爭房屋於點交時，被告並無將物品搬離之情事，為被告所
    自承，是本院認證人林明忠並無傳喚之必要，附此敘明。
四、核被告所為，係犯刑法第320 條第2 項之竊佔罪。爰審酌被
    告為貪圖上揭不法利益，未經系爭房屋所有權人或占有人之
    同意即擅自使用系爭房屋，已侵害他人之權利，另斟酌其所
    竊佔房屋之動機、目的、手段、竊佔時間尚非長久，及其犯
    後否認犯行之態度等一切情狀，量處如主文所示之刑，並諭
    知易科罰金之折算標準。
參、無罪部分：
一、公訴意旨略以：被告甲○○基於毀損他人物品之犯意，於96
    年6 月25日至同年7 月1 日間某日，拆卸系爭房屋內之鐵窗
    、天花板、燈管及電線等物，致令不堪使用，因認被告涉犯
    刑法第354 條之毀損罪嫌。
二、按犯罪事實應依證據認定之，無證據不得認定犯罪事實；不
    能證明被告犯罪或其行為不罰者應諭知無罪之判決，刑事訴
    訟法第154 條第2 項、第301 條第1 項分別定有明文。又告
    訴人之告訴，係以使被告受刑事訴追為目的，是其陳述是否
    與事實相符，仍應調查其他證據以資審認；事實之認定，應
    憑證據，如未能發現相當證據，或證據不足以證明，自不能
    以推測或擬制之方法，以為裁判基礎；認定不利於被告之事
    實，須依積極證據，苟積極證據不足為不利於被告事實認定
    時，即應為有利於被告之認定，更不必有何有利之證據；認
    定犯罪事實，所憑之證據，無論直接或間接證據，其為訴訟
    上之證明，須於通常一般之人均不致於有所懷疑，而得確信
    其為真實之程度者，始得據之為有罪之認定，倘其證明尚未
    達到此一程度，而有合理性懷疑之存在時，即無從為有罪之
    認定（最高法院52年台上字第1300號、40年臺上字第86號、
    30年上字第816 號、76年台上字第4986號判例要旨參照）。
三、公訴意旨認被告涉有上開毀損罪嫌，無非係以證人丙○○、
    黃就雲之證詞及現場照片為其主要論據。惟訊據被告堅決否
    認有毀損之犯行，辯稱：燈管是伊自行購買裝設，且伊僅將
    自行裝設之燈座、燈管拆走，並未破壞電線，天花板是因為
    漏水之緣故而損壞，並非伊所破壞，卷附照片所示之鐵窗有
    一個是伊為了裝冷氣才將之折彎，黃就雲有同意可以折彎，
    另一個鐵窗被截斷的部分，不是伊破壞的，是伊搬進系爭房
    屋時就已經被人截斷了等語。
四、證人丙○○雖指稱：系爭房屋天花板、燈管、鐵窗、電線均
    係被告所破壞云云，然丙○○係告訴人黃承志之代理人，其
    地位等同於黃承志，是其證述是否與事實相符，仍應調查其
    他證據以資審認，且丙○○係將系爭房屋之出租事宜交由黃
    就雲負責，是丙○○顯非親自出面參與房屋出租之人，其證
    述恐與事實有所差距，自非得遽予採信。
五、證人丙○○雖指稱系爭房屋內之燈管為被告所破壞云云，然
    系爭房屋於出租予被告時究有多少燈管，及斯時燈管之狀態
    如何，並未見證人丙○○提出詳細說明，是屋內之燈管是否
    確有遭被告破壞之情事，已難認定。且被告辯稱燈管係其自
    行購買裝設乙節，業經證人曾淑娟於本院訊問時具結證述屬
    實，堪信為真，自難認被告有何毀損燈管之犯行。
六、證人丙○○雖指稱屋內鐵窗遭被告破壞云云，並提出照片為
    證。然參酌證人黃就雲於本院訊問時具結證稱：伊帶被告看
    房子時，有一個伊認為是裝冷氣的洞，但不是偵查卷第77頁
    上方照片所示的洞，照片所示的地方應該沒有裝窗戶，本來
    有釘木板，有可能被木板釘死，所以伊沒有看到鐵窗是否被
    破壞，被告有提過要裝冷氣，房屋雖然有設鐵窗，但被告若
    要裝窗型冷氣還是會想辦法讓她裝，伊有詢問房東被告要裝
    冷氣的事，房東表示要讓被告裝等語，足見系爭房屋內原本
    即有一裝設冷氣之缺口，雖證人黃就雲證稱該缺口並非偵查
    卷第77頁上方照片所示之缺口，然因黃就雲就該照片缺口之
    原貌如何，前後證述並非一致，且嗣後亦表示無法從照片分
    辨缺口所在之位置，是其所稱上開照片所示缺口非原有裝設
    冷氣之缺口云云，不能採信。而證人黃就雲於本院審理時證
    述裝設冷氣的洞是開在客廳牆壁上等語，反與被告供稱偵查
    卷第77頁上方照片所示缺口是位在客廳等語較為相符，是本
    院認偵查卷第77頁上方照片遭截斷之鐵窗缺口，確係黃就雲
    所稱其帶被告看房子時即存在之冷氣裝設缺口無訛。再者，
    觀諸證人黃就雲證稱：房東同意被告裝設冷氣，而依伊之經
    驗，在設有鐵窗之部分裝設窗型冷氣要把鐵窗截斷等語，黃
    就雲顯已將房東同意裝設冷氣之訊息傳達給被告，且依一般
    經驗法則，偵查卷第77頁下方照片所示之位置若欲裝設窗型
    冷氣，確必須將鐵窗截斷始得裝設，是被告因房東已同意裝
    設冷氣，主觀上認為房東有同意截斷鐵窗之意，始請工作人
    員截斷鐵窗裝設冷氣，自難遽以毀損罪責相繩。
七、至證人丙○○雖另指稱屋內天花板及電線亦遭被告毀損云云
    ，但觀諸丙○○所提出天花板遭破壞之照片所示，僅能證明
    部分天花板有遭翻起移動，及其中一片有破損之情形，是被
    告縱有破壞天花板之情事，亦僅有破壞該片破損天花板之犯
    行，然參酌證人黃就雲於本院訊問時證稱：被告確有向伊反
    應天花板漏水、壞掉，伊有叫別人來修，伊在底下看等語，
    足見系爭房屋之天花板本有漏水、損壞之情形，雖經黃就雲
    委託他人修理，然照片中所顯示之天花板破損，係因漏水造
    成損壞之可能性顯無法排除，自難率認被告有破壞天花板之
    犯行。至丙○○所提出電線遭毀損之照片，經本院詳細觀察
    ，並未發現電線遭破壞之痕跡，且證人丙○○亦無法說明電
    線遭破壞之詳情及有何不堪使用之情事，是此部分亦不得對
    被告以毀損罪責相繩。
八、綜上論述，本件公訴意旨所憑事證尚無從形成被告有毀損罪
    論斷之確信，此外，復查無其他積極事證足以證明被告確有
    毀損之犯行，自屬不能證明其犯罪，揆諸首揭法條、判例要
    旨及說明，此部分應諭知被告無罪之判決。
據上論斷，應依刑事訴訟法第452 條、第284 條之1 、第301 條
第1 項、第299 條第1 項前段，刑法第320 條第2 項、第41條第
1 項前段，刑法施行法第1 條之1 第1 項、第2 項前段，判決如
主文。
本案經檢察官潘怡華到庭執行職務。
中    華    民    國    98    年    12    月    21    日
                刑事第十二庭    法  官  魏于傑
得於10日內上訴
以上正本證明與原本無異。
如不服本判決，應於判決送達後10日內向本院提出上訴狀（應附
繕本）。
                               書記官  林新裕
中    華    民    國    98    年    12    月    28    日
附錄本件論罪科刑依據之法條：刑法第320條第2項
中華民國刑法第320條
（普通竊盜罪、竊佔罪）
意圖為自己或第三人不法之所有，而竊取他人之動產者，為竊盜
罪，處5  年以下有期徒刑、拘役或 5 百元以下罰金。
意圖為自己或第三人不法之利益，而竊佔他人之不動產者，依前
項之規定處斷。
前二項之未遂犯罰之。

司法院資訊處製作；財團法人民間司法改革基金會備份。
